最高法院刑事判決　　　　　　　　九十四年度台非字第二三號
　　上訴人　最高法院檢察署檢察總長
　　被　告　甲○○
上列上訴人因被告公共危險案件，對於台灣台南地方法院中華民
國九十三年九月七日第一審確定判決（九十三年度交簡字第一四
一七號，檢察官聲請簡易判決處刑案號：台灣台南地方法院檢察
署九十三年度偵字第六九三二號），認為部分違法，提起非常上
訴，本院判決如下：
    主  文
原判決關於甲○○部分撤銷。
上開撤銷部分公訴不受理。
    理  由
非常上訴理由稱：「一、按法院受理訴訟不當者，其判決當然違
背法令。刑事訴訟法第三百七十九條定有明文。又現役軍人犯陸
海空軍刑法或其特別法之罪，依本法之規定追訴審判之，軍事審
判法第一條第一項亦定有明文。另查（民國，下同）九十年十月
二日修正公布施行之陸海空軍刑法第一條及第五十四條分別規定
：『現役軍人犯本法之罪者，依本法處罰』、『服用毒品、麻醉
藥品、酒類或其他相類之物，不能安全駕駛動力交通工具而駕駛
者，處一年以下有期徒刑、拘役或新台幣十萬元以下罰金』。經
查本件被告甲○○係於九十二年十月六日入伍服役，此有台南市
九十二年度第一九三一梯次徵集令影本一紙在卷可稽，是其於九
十三年五月十六日酒後不能安全駕駛動力交通工具而駕車肇事時
，係屬現役軍人，所涉陸海空軍刑法第五十四條之罪，依首揭說
明，應依軍事審判法之規定追訴審判之。是台灣台南地方法院審
理九十三年度交簡字第一四一七號本件公共危險案件時，原應以
無審判權而為不受理之判決。詎原判決疏忽及此，竟以實體判決
論處被告拘役肆拾日，顯有受理訴訟不當之違法。二、案經確定
，爰依刑事訴訟法第四百四十一條、第四百四十三條提起非常上
訴，以資糾正。」等語。
本院按法院受理訴訟不當者，其判決當然違背法令。案件係對被
告無審判權者，應諭知不受理之判決。刑事訴訟法第三百七十九
條第五款前段、第三百零三條第六款分別定有明文。又軍事審判
法第一條第一項前段規定：「現役軍人犯陸海空軍刑法或其特別
法之罪，依本法之規定追訴審判之」，另「現役軍人犯本法之罪
者，依本法處罰。」、「服用毒品、麻醉藥品、酒類或其他相類
之物，不能安全駕駛動力交通工具而駕駛者，處一年以下有期徒
刑、拘役或新台幣十萬元以下罰金」，亦分別為九十年九月二十
八日修正公布之陸海空軍刑法第一條及第五十四條所明定。是以
現役軍人犯陸海空軍刑法第五十四條之罪者，依上開規定，即應
由軍事審判，普通法院對之並無審判權。本件被告甲○○係於九
十三年五月十六日凌晨三時五十分許，酒後騎乘車牌號碼ＬＣ３
─５７７號重型機車，沿台南市○○路東往西行駛，途經該路３
３１號前，因不勝酒力及閃避他車而自行摔倒在地，嗣經警測試
其呼氣後之酒精濃度為每公升０．５８毫克，已達不能駕駛動力
交通工具之狀態，經台灣台南地方法院檢察署檢察官以九十三年
度偵字第六九三二號聲請以簡易判決處刑，認其涉犯刑法第一百
八十五條之三之公共危險罪嫌等情。惟被告係於九十二年十月六
日入伍服常備兵役，役期一年十月，此有陸軍步兵訓練指揮部暨
步兵學校教勤營第三連（九三）鎮創字第二二０號函送之台南市
九十二年第一九三一梯次陸軍常備兵徵集令及被告之軍人身分證
各影本在卷可稽，其於上開時地（服役中）因酒後不能安全駕駛
動力交通工具而駕駛被查獲當時，係屬現役軍人，所涉陸海空軍
刑法第五十四條之罪，依首揭說明，應依軍事審判法之規定追訴
審判之。原審不察，於被告尚未退伍前之九十三年九月七日未以
無審判權而為不受理之諭知，竟為實體判決論處被告罪刑（九十
三年度交簡字第一四一七號），該部分顯有受理訴訟不當之違法
。案經確定，且於被告不利，非常上訴意旨，執以指摘，洵有理
由，爰將原判決關於被告部分予以撤銷，改判公訴不受理，以資
糾正。
據上論結，應依刑事訴訟法第四百四十七條第一項第一款但書、
第三百零三條第六款，判決如主文。
中　　華　　民　　國　九十四　年　　一  　月　二十七  日
                      最高法院刑事第十庭
                          審判長法官  呂　潮　澤
                                法官  吳　昆　仁
                                法官  孫　增　同
                                法官  吳　昭　瑩
                                法官  趙　文　淵
      本件正本證明與原本無異
                                      書  記  官
中　　華　　民　　國　九十四　年　　一　  月　三十一  日
                                                      Ｅ
